臺灣桃園地方法院交通事件裁定　　　　　　　　　　九十二年度交聲字第四三一號
　　異　議　人
　　即受處分人　甲○○
右列受處分人因違反道路交通管理處罰條例事件，對於交通部公路總局新竹區監理所
桃園監理站九十二年九月二十三日桃監裁罰字第裁五二－Ｚ00000000號裁決
書所為處分不服，聲明異議，本院裁定如左：
        主  文
異議駁回。
        理  由
一、異議人於民國九十二年八月五日十八時十七分許，駕駛車牌三Ｐ－二五七六號自
    用小客車，行經中山高速公路北向一０六公里處，因超速行駛，違反道路交通管
    理處罰條例第三十三條第一項規定，經內政部警政署國道公路警察局第一警察隊
    員警攔停稽查，並當場開立公警局交字第Ｚ00000000號舉發違反道路交
    通管理事件通知單，且移送交通部公路總局新竹區監理所桃園監理站，經該處分
    機關以異議人違規事實明確，依道路交通管理處罰條例第三十三條第一項之規定
    ，於九十二年九月二十三日以桃監裁罰字第裁五二－Ｚ00000000號裁決
    書逕行裁決處異議人罰鍰新台幣三千元，並記違規點數一點。
二、異議意旨以：中山高速公路北上一０六公里處為右彎下坡路段，而本件為警舉發
    之時間為十八時十七分，時值下班時間，各車道均有車輛行駛，故由一０六公里
    往南係由低向高的角度，僅能見到各車道之第一部或第二部車輛，又若右車道有
    車輛行駛時，視線角度應不及中間車道。本件遭舉發前，伊係行駛於中間車道之
    第三部車，且為警察攔停時，其前方第一部、第二部車輛依舊繼續行駛，伊係配
    合警察攔停，卻遭警告知有超速行為。伊向監理單位提出申訴，監理單位亦回函
    無法確定伊為真正超速車輛，僅表示有適當距離攔停。若車速一小時一百公里，
    車輛每秒可行駛二十七公尺，依監理站回函所稱測距二百一十九公尺，車行時間
    僅須八點零三秒，然看到警察之動作不及兩秒，故伊車前第一部、第二部車輛均
    未停車，伊則超過攔停點一百多公尺外云云。
三、按汽車行駛高速公路，應依速限標誌指示，高速公路交通管制規則第五條第一項
    前段定有明文，又汽車行駛於高速公路，而不遵管制之規定者，處汽車駕駛人三
    千元以上六千元以下罰鍰，而汽車駕駛人駕駛汽車違反道路交通管理處罰條例第
    三十三條規定者，除應依該條所規定之罰鍰處罰外，並予記違規點數一點，道路
    交通管理處罰條例第三十三條第一項、第六十三條第一項第一款分別定有明文。
四、本件異議人甲○○對其於九十二年八月五日十八時十七分許，駕駛車號三Ｐ－二
    五七六自用小客車，行經中山高速公路北向一０六公里處，為內政部警政署國道
    公路警察局第二警察隊楊梅分隊執勤警員攔停等情固不否認，惟以前詞置辯。然
    查：
（一）被告確有超速一節，業經證人即本件舉發之員警潘文正於本院調查時到庭證稱
      ：當日伊將警車停放在國道一號高速公路北向一０六公里附近之路肩避車灣內
      作定點測速，伊面向異議人來車方向，伊先以目視鎖定前方疑似超速車輛，再
      以雷射槍對準該車輛，所謂雷射槍為一光點，發射後會回傳，其上電腦即會計
      算所測車輛之行車速度及該車施測者之距離，因雷射槍一次僅能測量一部車輛
      ，若同時有多輛車子經過，伊僅能挑選其中一輛固定測量。當日伊以雷射槍對
      異議人之車輛施測，測得異議人車輛超速，便攔下異議人將雷射槍所顯示速度
      及距離出示異議人並舉發，當日目視之距離約為三百公尺，且雷射槍上有一類
      似望遠鏡功能之儀器，以該儀器觀看效果更佳，伊當日確實可以看見異議人之
      車輛等語明確（見本院九十三年五月二十四日訊問筆錄）。而證人與異議人並
      無怨隙，殊無必要甘冒觸犯偽證之風險，而杜撰違規之事實，故其證詞應堪採
      信。且衡諸常情，一般人於駕車時，多將注意力集中於路面前方狀況，不致時
      時檢視其儀表版上之行車速度，本件異議人並無法確定其當時行車速度，僅以
      辯稱其前方車輛快速通過，卻未遭員警欄且若伊車超速，定會追撞未超速之前
      車云云，然因警員當時所使用之雷達槍測速器於同一時間僅能偵測一部車輛，
      無法同時對他車實施測試，自無法得知他部汽車有無超速，故縱同時有他車未
      經攔查，或僅為員警礙於技術無法舉發，然尚無法逕以認定該未遭欄停之車輛
      未超速，故異議人以他車未經員警欄停而認該車並未超速，且進而推論跟隨其
      後之伊車亦不可能超速，否則將追撞該車一節，於推論上即有違誤，要無可採
      。
（二）至異議人雖提出照片三紙，欲證明當日員警所在之位置無法看見伊之車輛，然
      取締員警所在位置確可看見異議人之車輛行駛狀況一節，已如上述，再觀諸異
      議人所提照片，其中照片一雖可見標示一零六點二之路標，足認該處確為員警
      取締之定點，惟異議人攝影之方向為當日伊車之行向，與員警取締超速之方向
      相對，故由該照片無法證明員警當日所在位置之目視情形，至異議人所提之照
      片二、三，並非員警舉發當日時所在之位置一情，業據證人潘文正證述明確，
      而異議人復無法證明該處確為遭警舉發當日員警所在之位置，則由該處所觀看
      之情形，自無法代表舉發當日員警目視之情形，故異議人所舉前開照片，尚無
      法為異議人有利之證明。
（三）又交通員警掣單舉發違反道路交通管理處罰條例所列之違規事實，本質上為行
      政處分，係公務員基於職務上權力，依法就特定之具體事件所為具公法上效果
      之單方行政行為，基於公務員為公法上行為具有公信力之原則，該行政行為當
      可被推定為真正，其據以依法處分之事實認定亦為正確無誤，此公信原則，乃
      立法者賦予行政機關制定違反道路交通事件統一裁罰標準及處理細則，使執勤
      警員得當機處分，以維護交通秩序、安全之行政目的。本件異議人對其所辯據
      均無法提出足資證明之依據，僅空言推測員警應無法測得伊車速，自無可採，
      故執勤員警本其維護交通秩序、安全職責所為之舉發，自應受到合法、正確之
      推定，是異議人駕車行駛高速公路，未依速限標誌指示，超速行車之事實，堪
      以認定。從而，原裁決機關以異議人有前揭違規事實，依道路交通管理處罰條
      例第三十三條第一項之規定予以舉發，核屬有據，原裁決機關依道路交通管理
      處罰條例第三十三條第一項、第六十三條第一項第一款、違反道路交通管理事
      件統一裁罰基準表之規定，裁處罰鍰三千元，並記違規點數一點，經核尚稱允
      當，異議人空言否認違規，指摘原處分不當，為無理由，應予駁回。
中      華      民      國    九十三    年      六      月      八      日
                                  臺灣桃園地方法院交通法庭
                                      法  官  何燕蓉
右正本證明與原本無異。
如不服本裁定，應於送達後五日內，向本院提出抗告狀。
                                      書記官  李雅怡
中      華      民      國    九十三    年      六      月      八      日
